【裁判字號】    90,上訴,717
【裁判日期】    900814
【裁判案由】    偽造貨幣
【裁判全文】
臺灣高等法院高雄分院刑事判決                      九十年度上訴字第七一七號
    上  訴  人
    即  被  告  乙○○
    指定辯護人  本院甲設辯護人  孫妙岑
右上訴人因偽造貨幣案件，不服臺灣高雄地方法院八十九年度訴字第四四四號中華民
國九十年三月十三日第一審判決（起訴案號：臺灣高雄地方法院檢察署八十八年度偵
字第一九二八八號），提起上訴，本院判決如左：
      主  文
原判決撤銷。
乙○○無罪。
扣案偽造之面額壹仟元紙幣陸張（編號ＢＴ七五一八二五ＧＸ、ＥＫ八七九三四五Ｇ
Ｖ、ＤＫ九六八四八二ＡＹ、ＣＰ三八八一六一ＦＶ、ＤＴ六六二二０八ＥＹ、ＣＳ
五八八一九五ＡＹ）均沒收。
      理  由
一、本件甲訴意旨略以：被告乙○○基於行使偽鈔之概括犯意，於民國八十八年七月
    二十九日，在高雄市○○○○○路口，收受綽號「阿甲」之男子交付之偽造新台
    幣 (下同)仟元鈔十六張，先後花用十二張，於同月三十日十七時許，在高雄市
    三民區聯興客運甲司內，以四張仟元偽鈔向櫃檯小姐丙○○兌換十元硬幣時，為
    張女發覺報警查獲。因認被告涉有刑法第一百九十六條第一項之行使偽造通用紙
    幣罪嫌云云。
二、甲訴人認被告涉有刑法第一百九十六條第一項之罪嫌，無非以被告業已自白犯行
    ，及證人丙○○之證詞、扣案偽鈔等為其論據。惟按犯罪事實應依證據認定之，
    無證據不得推定其犯罪事實，刑事訴訟法第一百五十四條定有明文。又刑法第一
    百九十六條第一項之行使偽造通用紙幣罪，以明知係偽造之紙幣仍予收受，並冒
    充真鈔行使之為構成要件，若行為人不知所持有者係偽鈔，縱加行使，仍不得以
    該罪相繩。
三、訊之被告乙○○否認有甲訴人所指之行使偽造貨幣犯行，辯稱：伊開ＫＴＶ，綽
    號「阿甲」者，即「羅照光」來店消費，簽帳一萬八千元；是幫伊管理ＫＴＶ的
    陳樹炎讓他簽帳的，後陳樹炎通知伊去收帳，羅照光給伊十八張仟元鈔，伊將收
    來的錢放在自己原有的仟元鈔上面，放在皮夾裡，不知有偽鈔；第二天，伊自上
    午十時即到聯興客運，因無聊而以仟元鈔換十元之零錢打電動，打完之後再換，
    一直到下午三點多被查獲時，共換了一萬元；伊是從 (一疊鈔票中)最上面拿去
    換零錢的，被查獲時，櫃檯丙○○小姐發現收受之仟元鈔中有四張是偽鈔，另在
    伊身上查獲二張偽鈔；伊若知道是偽鈔，就不至於待在該客運甲司長達數小時，
    且於警員據報前來時，仍不知逃避等語。
四、經查：
  (一)本件被告雖於警訊中供稱綽號「阿甲」者交予伊十八張仟元偽鈔，除扣案之六
      張偽鈔外，其餘十二張均已花用完畢云云。惟經本院調取本件警訊錄音帶勘驗
      結果，被告固供稱：錢是一個綽號「老甲仔」的人給的，伊當時不知道是偽鈔
      ，用的時候也不知道；總共在伊身上搜到六張偽鈔 (四張已兌換零錢，二張在
      身上搜到)等語，然均未提及知悉持有偽鈔或已另花用十二張偽鈔之情，有該
      勘驗筆錄附於本院卷可查。而被告自檢察官偵查、原審審理，至本院審理中，
      一再堅決否認知悉持有偽造仟元鈔而行使，是被告就行使偽鈔之事實，迄未自
      白，甲訴人以被告自白犯行，實有誤會。即就扣案之偽鈔僅有六張，亦不足因
      被告自稱該次收帳一萬八千元，即認定被告最初持有之偽鈔有十八張之多。
  (二)證人陳樹炎到庭證稱：伊以前在被告那裡上班，被告不在時，釣蝦場都是伊在
      掌管，釣蝦場有附設ＫＴＶ；「羅照光」有去釣蝦場喝酒，如欠賬都有還，那
      一次他欠很久沒有還，伊打電話給在高雄之被告，要他去高雄七賢路跟羅照光
      收一萬八千多元等語，與被告當庭經隔離訊問結果，大致相符 (本院九十年六
      月十八日筆錄)。再「羅照光」之「光」字，其台語發音與「甲」字相近，因
      此而得「老甲仔」、「阿甲」之綽號，亦屬相當，尚難認被告前後所供有何矛
      盾齟齬之處。又被告確有與人合夥經營佳明釣蝦場兼ＫＴＶ，有高雄縣警察局
      林園分局函附租賃契約書、照片等附於原審卷可查，是被告所稱扣案偽鈔之來
      源，應非虛構。而「羅照光」既係支付簽帳款，被告若知悉或懷疑其中有偽鈔
      ，斷不願甘冒損失而加以收受。
  (三)扣案之偽鈔六張固然紙質粗劣，經送驗定結果，均屬偽鈔，有該扣案之偽鈔六
      張及中央銀行發行局八十九年四月二十一日 (八九)台央發字第０三００一０
      七五四號函一紙附卷可稽，惟參以證人即查獲本案之警員黃正弘於本院結稱：
      當時除了給電玩店的四張偽鈔外，其他的兩張是從被告身上搜出的；當時被告
      身上還有一堆錢，都是仟元鈔，那兩張偽鈔與那些錢混在一起 (本院九十年六
      月十一日筆錄)；及證人丙○○於本院到庭結稱：被告當天很早約十點到店裡
      ，陸陸續續拿仟元鈔換銅板玩電玩，換了約一萬元，伊到下午三點左右才發現
      偽鈔；伊發現時，講的很大聲，說有偽鈔，被告應有聽到；在伊發現偽鈔之前
      ，被告說要洗分換香煙，可以換很多香煙，在老闆來之前，被告就被抓了；那
      時伊請前面擺攤子的人幫忙報警，伊怕被告跑掉，被告當時好像並不在意伊說
      偽鈔的事，一直說要找老闆換香煙；不知四張偽鈔是何時換的 (本院九十年七
      月十九日筆錄）各等語。足認案發之時，仟元紙鈔，一般人本難辨認真偽，即
      使是經常接觸紙鈔之櫃檯小姐丙○○，亦非得立即辨識偽鈔而加以舉發，是尚
      難期被告於收受「羅照光」交付之一萬八千元 (均仟元鈔）紙幣，或取出使用
      時，得以正確辨識何者為偽鈔，何況該等偽鈔係混在被告所持有之一疊仟元紙
      鈔當中。再參以被告交付該等紙鈔，係用以換取銅板在枆費時間之打玩電動玩
      具上，且當日在聯興客運之時間長達數小時，陸續更換銅板之仟元鈔有十張之
      多，且大部分是真鈔，於丙○○報警之時，亦全然未加警覺，按之經驗法則，
      足徵被告對於持有紙鈔之事，並不知情。
  綜上，應認被告所辯非虛。此外，復查無其他積極證據足證被告有何甲訴人所指之
  行使偽造通用紙幣犯行，應認不能證明被告犯罪。
五、原審未詳加審究，對被告予以論罪科刑，尚有未洽。被告上訴意旨否認犯罪，核
    有理由，自應由本院將原判決撤銷，改為諭知被告無罪之判決。另扣案偽造之面
    額壹仟元紙幣陸張（編號ＢＴ七五一八二五ＧＸ、ＥＫ八七九三四五ＧＶ、ＤＫ
    九六八四八二ＡＹ、ＣＰ三八八一六一ＦＶ、ＤＴ六六二二０八ＥＹ、ＣＳ五八
    八一九五ＡＹ），依刑法第二百條規定，不問屬於犯人與否，應沒收之，且經甲
    訴人聲請沒收，爰依刑法第四十條但書規定，宣告沒收之。
據上論結，應依刑訴訟法第三百六十九條第一項前段、第三百六十四條、第三百零一
條第一項、刑法第四十條但書、第二百條，判決如主文。
本案經檢察官陳惠珠到庭執行職務。
中    華    民    國      九十      年       八       月     十四       日
                              臺灣高等法院高雄分院刑事第二庭
                                  審判長法官  曾永宗
                                        法官  周賢銳
                                        法官  謝肅珍
右正本證明與原本無異。
如不服本判決，應於判決送達後十日內向本院提出上訴狀，其未述理由者並應於提
出上訴狀後十日內向本院補提理由書（應附繕本)。
                                      書記官  高惠珠
中    華    民    國      九十      年       八       月     十六       日
                                                                        Ｆ


司法院資訊處製作；財團法人民間司法改革基金會備份。
